【裁判字號】    98,交聲,1385
【裁判日期】    980610
【裁判案由】    交管條例聲異
【裁判全文】
臺灣板橋地方法院交通事件裁定        98年度交聲字第1385號
原處分機關  交通部公路總局臺北區監理所板橋監理站
異  議  人
即受處分人  甲○○
上列異議人因違反道路交通管理處罰條例案件，對於交通部公路
總局臺北區監理所板橋監理站於民國98年5 月11日所為裁決（原
處分案號：板監裁字第裁41-C00000000號）聲明異議，本院裁定
如下：
    主    文
原處分關於罰鍰超過新臺幣貳萬伍仟元部分撤銷。
上開撤銷部分不罰。
其他異議駁回。
    理    由
一、異議意旨略以：異議人即受處分人甲○○，因於民國97年5
    月16日酒後駕車，致呼氣酒精濃度超過規定標準，而達每公
    升0.55毫克以上，經臺灣板橋地方法院檢察署（下稱板橋地
    檢署）檢察官為緩起訴處分確定，異議人已支付新臺幣（下
    同）20,000元而履行完畢。惟交通部公路總局臺北區監理所
    板橋監理站卻重覆裁處異議人罰鍰45,000元、吊扣駕駛執照
    12個月、應施以道路交通安全講習，係違反一事不二罰規定
    ，爰聲明異議。
二、按汽車駕駛人，駕駛汽車經測試檢定，酒精濃度超過規定標
    準者，處15,000元以上60,000元以下罰鍰，並當場移置保管
    其車輛及吊扣其駕駛執照1 年；再汽車駕駛人，有同法第35
    條第1 項規定之情形者，應接受道路交通安全講習，道路交
    通管理處罰條例35條第1 項第1 款、第24條第1 項第2 款分
    別定有明文。又前所謂汽車，依同條例第3條 第8 款規定，
    包括機器腳踏車。然：
  (一)行政罰法第26條第1 項前段已明定：一行為同時觸犯刑事法
    律及違反行政法上義務規定者，依刑事法律處罰之。亦即在
    處罰目的、方式相同時，若依刑事法律處罰足以資警惕時，
    即無為一事二罰再處以行政罰之必要。
  (二)又刑事訴訟法第253 條之1 所指之緩起訴處分，其中檢察官
    命被告為金錢給付部分，並得為民事強制執行名義，而具有
    強制性、懲罰性；雖不若易科罰金係以支付金錢作為自由刑
    之替代，惟經由緩起訴處分條件之履行，可使其免於遭檢察
    官起訴，仍具有替代刑罰之效果，且實質上有一定金額之支
    付，而屬「實質之刑事法律處罰」，自應有行政罰法第26條
    第1 項「一事不二罰」規定之適用。此由同法第2 項未將緩
    起訴處分與不起訴處分等同列，益見緩起訴處分有同法第1
    項規定之適用。
  (三)惟94年12月28日修正公佈，並自95年7 月1 日施行之道路交
    通管理處罰條例第35條第8 項規定：「……前項（指有酒精
    濃度超過規定標準而駕駛車輛等情形）汽車駕駛人，經裁判
    確定處以罰金低於本條例第92條第3 項所訂最低罰鍰基準規
    定者，應依本條例裁決繳納不足最低罰鍰之部分。」，依其
    性質，係屬94年2 月5 日公佈，並自95年2 月5 日施行之行
    政罰法第26條第1 項之特別規定。從而，緩起訴所履行之金
    額給付不足道路交通管理事件統一裁罰基準表最低裁罰基準
    時，原處分機關就不足金額部分，仍得加以裁罰。
三、經查：
  (一)異議人有於97年5 月16日22時56分許，酒後駕駛重機車，為
    警攔停檢測呼氣酒精濃度達每公升0.62毫克，原處分機關乃
    裁處罰鍰45,000元之事實，有台北縣政府警察局舉發違反道
    路交通管理事件通知單、違反道路交通管理事件裁決書附卷
    可稽（見本院卷第5、7頁）。
  (二)異議人因上開酒駕案件，業經板橋地檢署檢察官於97年5 月
    23日，以97年度速偵字第1918號為期間1 年、向台北縣政府
    支付20,000元之緩起訴處分，並於97年6 月6 日確定，又異
    議人已於97年9 月4 日全部履行完畢，嗣該緩起訴並於98年
    6 月5 日屆滿未經撤銷等情，有前開緩起訴處分書、板橋地
    檢署板檢榮申97緩1940字第78503 號函、緩起訴處分命令通
    知書、台灣高等法院被告前案紀錄表、臺灣高等法院檢察署
    97年度上職議字第6229號處分書各1 份在卷可考（見本院卷
    第8 至11、13、14頁）。
  (三)則依前開三部分之說明，異議人所受緩起訴之處分，實質上
    係該當行政罰法第26條第1 項所定之「刑事法律處罰」，而
    有「一事不二罰」規定之適用；是原處分機關僅得就不足「
    道路交通管理事件統一裁罰基準表所訂最低裁罰基準」（本
    件係酒後駕駛重機車故為「45,000元」）部分加以裁罰；即
    25,000元部分之裁罰係屬適法（45,000-20,000 ＝25,000）
    ，而超過25,000元部分即有未洽。
  (四)再者，原處分機關對異議人上開酒後駕車之違規行為，施以
    其他種類行政罰部分，除援引道路交通管理處罰條例第35條
    第1 項第1 款之規定，吊扣駕駛執照12個月外，並依同條例
    第24條第1 項第2 款之規定，施以道路交通安全講習，均未
    違反行政罰法第26條第1 項之規定，是關於此部分之異議，
    核無理由，應予駁回。
四、綜上所述，原處分裁處之罰鍰超過25,000元部分，容有未洽
    ，自應由本院撤銷該部分，改諭知不罰，以資適法。至於罰
    鍰未超過25,000元，及吊扣駕駛執照12個月，與施以道路交
    通安全講習部分，異議人提出之異議並無理由，均應予駁回
    。
據上論斷，應依道路交通案件處理辦法第19條、第20條前段，裁
定如主文。
中    華    民    國    98    年    6     月    10    日
                  交通法庭  法  官  洪珮婷
以上正本證明與原本無異。
如不服本裁定，應於收受送達後5 日內向本院提出抗告狀。
                            書記官  陳永訓
中    華    民    國    98    年    6     月    10    日


司法院資訊處製作；財團法人民間司法改革基金會備份。
